【裁判字號】    97,訴,3006
【裁判日期】    971205
【裁判案由】    違反毒品危害防制條例
【裁判全文】
臺灣彰化地方法院刑事判決              97年度訴字第3006號
公  訴  人  臺灣彰化地方法院檢察署檢察官
被      告  甲○○
上列被告因違反毒品危害防制條例案件，經檢察官提起公訴（97
年度毒偵字第3709號），本院依簡式審判程序判決如下：
    主  文
甲○○施用第一級毒品，累犯，處有期徒刑捌月。又施用第二級
毒品，累犯，處有期徒刑肆月。應執行有期徒刑拾月。
  犯罪事實及理由
一、本件犯罪事實除補充及更正如下外，其餘均與檢察官起訴書
    之記載相同，茲引用之（如附件）：
    被告因為偵查機關可疑有施用毒品之行為，而為警於民國97
    年8 月8 日持臺灣彰化地方法院檢察署檢察官所核發之強制
    到場（強制採驗尿液）許可書強制被告到案接受採尿送驗，
    被告即於偵查機關尚未有確切之根據得為合理之可疑其有本
    案施用毒品犯行前，主動向司法警察自首有本案犯行，並接
    受審判，嗣經警就其尿液送驗後，確呈甲基安非他命及嗎啡
    陽性反應。
二、本件證據除補充被告於本院審理時之自白外，其餘亦均與檢
    察官起訴書之記載相同，茲引用之（如上附件）。
三、按刑法第62條所謂「發覺」，固非以有偵查犯罪職權之機關
    或人員確知其人犯罪無誤為必要，而於對其發生嫌疑時，即
    得謂為已發覺；但此項對犯人之嫌疑，仍須有確切之根據得
    為合理之可疑者，始足當之，若單純主觀上之懷疑，要不得
    謂已發生嫌疑（最高法院72年度臺上字第641號判例意旨參
    照）。本件雖係因偵查機關執行通訊監察，發現於97年6 月
    29日11時51分55秒，有疑似被告與0000000000號行動電話通
    話，懷疑被告可能有施用毒品後，為檢製發強制到場（強制
    採驗尿液）許可書，強制被告到案接受採尿送驗，此情有被
    告警詢筆錄可參（見警卷被告筆錄第3 頁）。然上揭偵查機
    關原本所掌握之情資，至多為被告於97年6 月29日通話前後
    數日之犯罪嫌疑，對於被告是否有於97年8 月之本案案發時
    間施用第一、二級毒品之行為，可認當時偵查機關並無何確
    切根據得為合理之可疑，是本案犯行仍係被告於此次警局訊
    問時、在有偵查犯罪職權之機關或個人發覺其犯罪前，自動
    向承辦警員自首其施用第一、二級毒品犯行，此有被告於97
    年8 月8 日之警局調查筆錄1 份附卷可憑，是認被告確係在
    警員未發現有確切之根據得為合理之懷疑前（即本案並未先
    查扣得任何毒品或供施用毒品之工具、或其他人指訴等），
    即主動供述其施用毒品，自係屬符合自首之要件無誤，爰依
    法予以減輕其刑【雖毒品危害防制條例第25條第1 項規定：
    「犯第10條之罪而付保護管束者，於保護管束期間，警察機
    關或執行保護管束者應定期或於其有事實可疑為施用毒品時
    ，通知其於指定之時間到場採驗尿液，無正當理由不到場或
    到場而拒絕採驗者，得報請檢察官或少年法院許可，強制採
    驗。」，同條第2 規定：「依第20條第2 項前段、第21條第
    2 項、第23條第1 項規定為不起訴之處分或不付審理之裁定
    ，或依第35條第1 項第4 款規定為免刑之判決或不付保護處
    分之裁定，或犯第10條之罪經執行刑罰或保護處分完畢後二
    年內，警察機關得適用前項之規定採驗尿液。」。其立法目
    的，係因施用毒品者，一旦成癮，有反覆施用之傾向，極難
    戒治，於施用毒品之人付保護管束期間、或執行刑罰或保護
    處分完畢後2 年內，指定時間通知其到場採驗尿液；若未依
    照指定時間到場採驗尿液，則可報請檢察官強制採驗，可以
    令犯施用毒品罪之人，在上開期間，未完全戒斷毒癮之前，
    心生警惕，不敢隨意再施用毒品；並非以施用毒品者，不依
    照指定之時間到場，承辦人員即可據此「知悉」未到場之人
    有施用毒品之事實。且被告之前科素行，即所謂性格、品德
    證據，不得作為認定犯罪事實之證據，於認定犯罪事實時，
    必須予以排除，以免心證被污染而產生偏見。被告有施用毒
    品前科，不依照指定時間到場採驗尿液，僅能推測懷疑被告
    有可能再施用毒品，所以才不敢到場接受採驗尿液。但此仍
    僅係推測、懷疑被告可能施用毒品之事實，承辦人員在尿液
    檢驗有結果之前，仍難確信被告有再施用毒品之事實。雖然
    承辦人員已採集被告尿液，依科學檢驗方法，被告若有再施
    用毒品之行為，必定被發覺，無法隱匿。但在未檢驗有結果
    之前，承辦人員仍只是推測、懷疑被告施用毒品而已，並非
    已發覺被告有施用毒品之犯行。因此自不能據已聲請核發強
    制到場（強制採驗尿液）許可書即認偵查機關已有何客觀證
    據可認被告涉有施用毒品之犯罪嫌疑，而否認被告於尿液檢
    驗結果出爐前對犯罪事實主動供陳之自首效力】。
四、量刑理由：
    被告已因施用毒品經送觀察、勒戒、強制戒治，有臺灣高等
    法院被告前案紀錄表可證。詎仍未能戒除，再犯本案之罪，
    顯未能深切體認毒品危害己身之鉅，及早謀求脫離毒害之道
    ，反而於出監後伺機再犯，未見有何收斂、警惕之意，無視
    於毒品對於自身健康之戕害及國家對於杜絕毒品犯罪之禁令
    ，自有使其接受相當時期監禁以矯治其惡行，另審度施用毒
    品為自戕行為，犯罪心態與一般刑事犯罪之本質並不相同，
    容應以「病人」之角度考量，並慮及施用毒品後常伴隨其餘
    反社會性之行為出現，對社會造成危害，及其犯罪之動機、
    方法、手段、暨犯後坦承犯行，到庭態度良好、並有自首減
    輕等一切情狀，分別量處如主文所示之刑，並定應執行刑。
五、應適用之法條：
（一）刑事訴訟法第273條之1第1項，第299條第1項前段、第310
      條之2、第454條第2項。
（二）毒品危害防制條例第10條第1項、第2項。
（三）刑法第11條前段、第47條第1 項、第62條前段。
六、補充說明：
（一）按本判決係依刑事訴訟法第310條之2、第454條第2項製作
      ，依法僅需記載當事人欄、主文、犯罪事實、證據名稱、
      應適用之法條及得於10日內上訴之旨，並得以簡略方式為
      之；如認定之犯罪事實、證據及應適用之法條，與檢察官
      聲請簡易判決處刑書或起訴書之記載相同者，得引用之。
（二）又上揭所指應記載之「犯罪事實」，揆諸同法第308條後
      段原關於有罪之判決書應記載「事實」之規定，已修正為
      應記載「犯罪事實」，核其修正之立法理由，即指明「犯
      罪事實」，係指符合犯罪構成要件之具體社會事實。是以
      構成犯罪事實以外之其他適用法律事實，例如刑罰加重（
      含累犯在內)或減輕事由等，自可無須在「犯罪事實」欄
      中記載（法院辦理刑事訴訟案件應行注意事項第144點參
      照），惟仍應於主文中予以表明，並於應適用之法條欄予
      以引用。
七、如不服本件判決，得自收受送達之日起10日內，向本院提起
    上訴。
本案經檢察官張聖傳到庭執行職務。
中    華    民    國    97    年    12    月    5     日
                  刑事第五庭    法  官  周淡怡
以上正本證明與原本無異。
如不服本判決應於收受判決後10日內向本院提出上訴書狀，並應
敘述具體理由；其未敘述上訴理由者，應於上訴期間屆滿後20日
內向本院補提理由書（均須按他造當事人之人數附繕本）「切勿
逕送上級法院」。
中    華    民    國    97    年    12    月    5     日
                                書記官  劉玫金
附錄論罪科刑法條全文
毒品危害防制條例第10條
施用第一級毒品者，處6月以上5年以下有期徒刑。
施用第二級毒品者，處3年以下有期徒刑。


司法院資訊處製作；財團法人民間司法改革基金會備份。
